最高法院刑事判決　　　　　　　　　　　　　　　　八十六年度台非字第二二八號
　　上 訴 人　最高法院檢察署檢察總長
　　被　　告　甲○○
右上訴人因被告竊佔案件，對於台灣高等法院中華民國八十五年八月二十二日第二審
確定判決（八十五年度上易字第三二二二號，起訴案號：台灣新竹地方法院檢察署八
十四年度偵字第六二六七號）認為違背法令，提起非常上訴，本院判決如左：
    主  文
原判決撤銷，由台灣高等法院依判決前之程序更為審判。
    理  由
非常上訴理由稱：「按判決不適用法則或適用法則不當者，為違背法令，刑事訴訟法
第三百七十八條定有明文，又竊佔行為應以己力支配他人不動產時而完成，貴院二十
五年上字第七三七四號亦著有判例，原判決認定被告甲○○原係設於新竹市○○○街
三十五號「浩恩建設股份有限公司」（以下簡稱浩恩公司）之負責人，於民國（下同
）八十一年間興建坐落於新竹市○○段第三八○、三八一地號「水晶蘭庭大廈」，明
知同地段三八一－三地號上如附圖所示Ａ加Ｂ面積約一○六‧○一平方公尺，係臺灣
省新竹農田水利會所有之湳雅補助圳圳路地，竟意圖為自己不法之利益，加以植栽，
設立景觀花園，並於入口處私設二道鐵門阻絕出入，而加以竊佔入己，並以之作為水
晶蘭庭大廈Ｆ棟一樓之中庭花園一部分，而論被告以竊佔罪責，惟被告於八十二年六
月間，已解除其浩恩公司負責人職務，並向新竹市政府辦理負責人變更登記，此有被
告所提之浩恩公司股東會臨時會議通知書、董事會議事錄、新竹市政府八十二年八月
十一日八二府建商字第一一三七四○號函在卷可稽（見一審卷第一一三、一一四、四
二頁），而浩恩公司在如附圖所示Ａ、Ｂ部分植栽，設立景觀花園及鐵門，係在八十
二年九月間，此有被告所提水晶蘭庭工地日報表可稽（見一審卷第四三至四六頁），
是浩恩公司占用該水利會土地時，被告己離開該公司，雖被告於八十一年間任浩恩公
司負責人，該公司推出水晶大廈企劃案時，即已將該水利地規劃為企劃案之一部分，
然此僅止於企劃而已，本件並無證據證明被告當時已將該水利地置於己力支配之下，
而竊佔又不罰預備犯，原判決徒以被告於八十一年推出水晶大廈時，將水利地列入企
劃綠化範圍為由，遽論被告竊佔罪，已有適用法則不當之違法，又浩恩公司在如附圖
所示Ａ、Ｂ部分植栽，設立景觀花園及鐵門，係在八十二年九月間，此有被告所提水
晶蘭庭工地日報表可稽，已如前述，原判決於事實欄認定係在八十一年間，並無任何
證據可資證明，亦有認定事實不憑證據之違法，案經確定且於被告不利，爰依刑事訴
訟法第四百四十一條、第四百四十三條提起非常上訴，以資糾正。」等語。
本院按刑事判決確定後，發見該案件認定犯罪事實與所採用證據顯屬不符，自屬審判
違背法令，得提起非常上訴，大法官會議釋字第一四六號解釋在案。本件原判決認定
被告甲○○係浩恩建設股份有限公司（下稱浩恩公司）之負責人，於民國八十一年間
，興建坐落於新竹市○○段第三八○、三八一地號水晶蘭庭大廈，明知同地段三八一
之三地號上，如原判決附圖所示Ａ加Ｂ面積約一○六‧○一平方公尺，係台灣省新竹
農田水利會所有之湳雅補助圳圳路地。竟意圖為自己之不法利益，加以植裁，設立景
觀花園。並於入口處私設二道鐵門阻絕出入，而加以竊佔入己，並以之作為水晶蘭庭
大廈Ｆ棟一樓之中庭花園一部分，以新台幣六百十五萬元賣予黃曾純妹等情。於理由
內係引用被告坦承於八十一年間推出水晶蘭庭大廈企劃案時，其為浩恩公司之負責人
，且依當時所推出之廣告單，即有將系爭水利地規劃成該企劃案之一部分，並做為綠
化之用。而上開圳路地植有草皮、花木，入口處並設有二道鐵門欄杆，亦經檢察官製
有勘驗筆錄、現場成果複丈圖及照片在卷可按。被告雖於契約中未將該水利地納入，
乃因該地本非其所有。但依推出之廣告，已明顯將之納入水晶蘭庭規劃作為訴求，只
因礙於事後新竹農田水利會之抗議，乃又將圍牆向內退縮，致使黃曾純妹所購房屋景
觀改變。另據黃曾純妹指訴甚明，且有農田水利會函文五紙及水晶蘭庭大廈廣告宣傳
單可憑，為論罪之證據。惟查原判決認定浩恩公司於八十一年間，興建水晶蘭庭大廈
時，已在系爭水利地加以植栽，設立景觀花園，並於入口處私設二道鐵門阻絕出入，
而加以竊佔入己。無非以被告於浩恩公司推出該企劃案時為該公司之負責人，且依當
時所推出之廣告單，即有將系爭水利地規劃成該企劃案之一部分，並做為綠化之用。
而上開圳路地植有草皮、花木，入口處並設有二道鐵門欄杆，亦經檢察官製有勘驗筆
錄、現場成果複丈圖及照片在卷可按為其論據。但浩恩公司之水晶蘭庭大廈企劃案之
推出，僅止於預備之階段，而竊佔罪並不處罰預備犯。至於檢察官之勘驗筆錄、現場
成果複丈圖及照片，亦僅能證明嗣後該公司已竊佔之事實。另黃曾純妹指訴、農田水
利會函文五紙及水晶蘭庭大廈廣告宣傳單等證據資料，對於原判決認定八十一年間已
竊佔系爭水利地之事實，均無從為實質之證明。而浩恩公司在原判決附圖所示Ａ、Ｂ
部分植栽，設立景觀花園及鐵門，係在八十二年九月間，有被告所提出之水晶蘭庭工
地日報表可稽。被告已於八十二年六月間，解除浩恩公司負責人職務，並向新竹市政
府辦理負責人變更登記，此有卷附之浩恩公司股東臨時會議通知書、董事會議事錄、
新竹市政府八十二年八月十一日八二府建商字第一一三七四０號函可按。亦與原判決
認定被告為浩恩公司之負責人時，竊佔系爭水利地之事實，不相適合。則原判決認定
之事實顯與所採用之證據資料不符，揆諸首揭說明，自屬判決違背法令。案經確定，
非常上訴執以指摘原判決違法，洵有理由，且不利於被告，為維持被告之審級利益，
應由本院將原判決撤銷，發回原審法院依判決前之程序更為審判，以資糾正。
據上論結，應依刑事訴訟法第四百四十七條第二項前段，判決如主文。
中      華      民      國    八十六    年      八      月      八      日
                              最高法院刑事第十庭
                                  審判長法官  吳  雄  銘
                                        法官  池  啟  明
                                        法官  陳  宗  鎮
                                        法官  石  木  欽
                                        法官  吳  火  川
      右正本證明與原本無異
                                              書  記  官
中      華      民      國    八十六    年      八      月     十二     日
